【裁判字號】    95,訴,1602
【裁判日期】    951201
【裁判案由】    毒品危害防制條例
【裁判全文】
臺灣彰化地方法院刑事判決             95年度訴字第1602號
公  訴  人  臺灣彰化地方法院檢察署檢察官
被      告  甲○○
                    （另案在臺灣雲林第二監獄執行中）
上列被告因違反毒品危害防制條例案件，經檢察官提起公訴（95
年度毒偵字第3393號），被告於本院準備程序就被訴事實為有罪
之陳述，經本院合議庭裁定由受命法官獨任以簡式審判程序審理
，判決如下：
    主    文
甲○○施用第一級毒品，累犯，處有期徒刑拾月；又施用第二級
毒品，累犯，處有期徒刑玖月，應執行有期徒刑壹年伍月。
    事    實
一、甲○○前因施用毒品案件，經本院於民國89 年6月15日，以
    89年度毒聲字第2928號裁定送強制戒治後，於90 年6月15日
    執行完畢釋放。復因施用第二級毒品案件，經本院於93 年3
    月22日，以93年度易緝字第6號判決有期徒刑8月確定；另因
    施用第一級毒品案件，經本院於93年6月7日，以93年度訴字
    第340號判決有期徒刑9月確定。上開二罪嗣經定應執行有期
    徒刑1年4月，甫於94 年5月18日執行完畢。詎仍不知悔改，
    又基於施用第一級毒品海洛因之犯意，於95年6月21日下午3
    、4 時許，在彰化縣社頭鄉○○路旁「月眉池」後面，以將
    海洛因加水稀釋後置入針筒注射之方式，施用第一級毒品海
    洛因1 次；另基於施用第二級毒品甲基安非他命之犯意，於
    95 年6月19日至翌日之某時，在其位於彰化縣員林鎮○○里
    ○○路○段坡姜巷30 弄27號之居處，以將甲基安非他命置於
    玻璃球內以火燒烤產生煙霧而吸食之方式，施用第二級毒品
    甲基安非他命1次。嗣於95 年6月22日下午2時許為警採尿送
    驗，結果呈毒品嗎啡及甲基安非他命陽性反應，而悉上情。
二、案經彰化縣警察局移送臺灣彰化地方法院檢察署檢察官偵查
    起訴。
    理    由
一、除被告所犯為死刑、無期徒刑、最輕本刑為3 年以上有期徒
    刑之罪或高等法院管轄第1審案件者外，於前條第1項程序進
    行中，被告先就被訴事實為有罪之陳述時，審判長得告知被
    告簡式審判程序之旨，並聽取當事人、代理人、辯護人及輔
    佐人之意見後，裁定進行簡式審判程序；除簡式審判程序及
    簡易程序案件外，第1審應行合議審判，刑事訴訟法第273條
    之1第1項、第284條之1分別定有明文。本件被告甲○○所涉
    係死刑、無期徒刑、最輕本刑為3 年以上有期徒刑之罪或高
    等法院管轄第1 審案件以外之罪，並於本院行準備程序時就
    被訴事實為有罪之陳述，本院合議庭依前揭規定，經評議結
    果，裁定改由受命法官獨任行簡式審判程序，合先敘明。
二、訊據被告甲○○對於前揭犯罪事實均坦承不諱（見彰化縣警
    察局彰警刑偵三字第 0950022629號刑案偵查卷第2-4頁，本
    院95年度訴字第1602號卷第41、49頁）；且被告尿液經以氣
    相層析質譜儀（即ＧＣ／ＭＳ）方法檢驗結果，確均呈第一
    級毒品海洛因、第二級毒品甲基安非他命於人體代謝後之嗎
    啡、可待因、甲基安非他命陽性反應，有詮昕科技股份有限
    公司95 年6月30日第00000000號濫用藥物尿液檢驗報告、彰
    化縣警察局刑警大隊委託檢驗所尿液與真實姓名對照單附卷
    足證（見彰化縣警察局彰警刑偵三字第0950022629號刑案偵
    查卷第15、16頁）。是認被告自白核與事實相符。
三、按修正後之毒品危害防制條例就施用毒品者，僅於「初犯」
    及「5年後再犯」2種情形，有其追訴條件之限制，即須於初
    犯經觀察、勒戒或強制戒治釋放後，5 年內均無施用毒品之
    行為，始能認其前所實施之觀察、勒戒或強制戒治已足遮斷
    毒癮，而得於5 年後再犯時，再予適用初犯之規定，重行觀
    察、勒戒等程序；倘5 年內已經再犯，被依法追訴處罰，縱
    其第3次（或第3次以上）施用毒品之時間在初犯釋放5 年以
    後，即與「5年後再犯」之情形有別，且因已於「5年內再犯
    」，顯見其再犯率甚高，原實施觀察、勒戒或強制戒治，已
    無法收其實效，而無5 年戒斷期之存在，自無再經觀察、勒
    戒及強制戒治之必要，應由檢察官逕行起訴（最高法院95年
    度台非字第59、65號判決及95 年度第7次刑事庭會議決定參
    照）。經查，本件被告前因施用毒品案件，經本院於89 年6
    月15日，以89年度毒聲字第2928號裁定送強制戒治後，於90
    年6月15日執行完畢釋放。復復於強制戒治執行完畢後5年內
    之93年間，因施用第二級毒品案件，經本院於93 年3月22日
    ，以93年度易緝字第6號判決有期徒刑8月確定；另因施用第
    一級毒品案件，經同院於93年6月7日，以93 年度訴字第340
    號判決有期徒刑9月確定。上開二罪嗣經定應執行有期徒刑1
    年4月，甫於94年5月18日執行完畢，此有臺灣高等法院被告
    前案紀錄表及臺灣彰化地方法院檢察署刑案資料查註紀錄表
    各1 份在卷可參。揆諸前開判決及決議意旨，因被告在前次
    強制戒治執行完畢即90年6月15日後之5年內，業有施用毒品
    之行為，是本次被告於95 年6月19日至21日間再次施用毒品
    之犯行，即與5年後再犯之情形有別，應依法追訴、審理。
四、核被告所為，係犯毒品危害防制條例第10條第1項、第2項之
    施用第一級、第二級毒品罪。其施用第一、二級毒品前後持
    有之低度行為，為施用之高度行為所吸收，不另論罪。被告
    所犯上開2 罪間，犯意各別，行為殊異，應分論併罰。又被
    告93年間，因施用第二級毒品案件，經本院於93年3月22 日
    ，以93年度易緝字第6號判決有期徒刑8月確定；另因施用第
    一級毒品案件，經本院於93年6月7日，以93 年度訴字第340
    號判決有期徒刑9月確定。上開2 罪嗣經定應執行有期徒刑1
    年4月，甫於94年5月18日執行完畢，此有臺灣高等法院被告
    前案紀錄表及臺灣彰化地方法院檢察署刑案資料查註紀錄表
    各1份在卷可憑，其於受有期徒刑執行完畢後，5年以內故意
    再犯本件有期徒刑以上之罪，不論依修正前之刑法第47條，
    或修正後之刑法第47 條第1項之規定，均構成累犯，對被告
    而言並無有利或不利之情形，自不生新舊法比較之問題，應
    逕依修正前之刑法第47條，論以累犯，加重其刑。爰審酌被
    告前因施用毒品犯行曾經觀察、勒戒及強制戒治，竟又再施
    用毒品不輟，無視於毒品對於自身健康之戕害及國家對於杜
    絕毒品犯罪之禁令，惡性非輕，惟坦承犯行，再本於施用毒
    品犯罪之人，亦為「病人」之考量等一切情狀，分別量處如
    主文所示之刑，並定其應執行之刑。
五、公訴意旨另以：被告自95 年4月14日前案判決宣示後某日起
    至95 年6月21日下午3、4時許前，多次施用第一級毒品海洛
    因；及自95年4月14日前案判決宣示後某日起至95年6月22日
    或其前4 日內某時前，多次施用第二級毒品甲基安非他命，
    分別具違反毒品危害防制條例第10條第1項、第2項之罪嫌。
    然按犯罪事實應依證據認定之，無證據不得認定犯罪事實，
    刑事訴訟法第154條第2項定有明文；復按被告之自白，不得
    作為有罪判決之唯一證據，仍應調查其他必要之證據，以察
    其是否與事實相符，刑事訴訟法第156條第2項亦有明文。公
    訴人認被告涉有此部分之犯行，無非係以被告之自白為其唯
    一之論據，查被告固於警詢、本院審理時坦認自95 年4月14
    日前案判決宣示後某日起至95 年6月21日下午3、4時許前，
    多次施用第一級毒品海洛因；及自95 年4月14日前案判決宣
    示後某日起至95年6月22日或其前4日內某時前，多次施用第
    二級毒品甲基安非他命，然除被告唯一之自白外，並無其他
    證據足以佐認與事實相符，依前開刑事訴訟法所定之證據法
    則，自難逕認被告確於自95 年4月14日前案判決宣示後某日
    起至95年6月21日下午3、4 時許前，多次施用第一級毒品海
    洛因；及自95年4月14日前案判決宣示後某日起至95年6月22
    日或其前4 日內某時前，多次施用第二級毒品甲基安非他命
    。此外，復查無其他積極之證據足認被告有何此部分之施用
    海洛因犯行。惟公訴人認此部分與前開被告經判決有罪之施
    用海洛因1次、施用甲基安非他命1次之犯行間，分別具有包
    括一罪之關係，爰均不另為無罪之諭知，附此敘明。
六、至臺灣彰化地方法院檢察署95年度毒偵字第4527號移送併案
    審理意旨認為：被告基於施用第一級毒品海洛因之犯意，於
    95年10月13日中午12時許，在彰化縣員林鎮出水巷（新百果
    山）某處，施用第一級毒品海洛因1 次，另基於施用第二級
    毒品甲基安非他命之犯意，於95年10月13日為警採尿回溯72
    小時內某時，在不詳地點施用第二級毒品甲基安非他命 1次
    。因施用毒品本身即具有成癮性，且施用行為本身即有反覆
    之性質，故被告前開95年10月間所犯施用第一級毒品海洛因
    、第二級毒品甲基安非他命之犯行，與本件施用第一級毒品
    海洛因、第二級毒品甲基安非他命之犯行，在法律評價上應
    分別屬於接續犯或包括一罪的集合犯。本件同一被告所涉此
    部分施用第一級毒品海洛因、第二級毒品甲基安非他命之犯
    行，分別係屬實質上一罪，均應移送本院併案審理等語。
（一）按刑法第56條連續犯之規定業於94年2月2日修正公布刪除
      ，並於95年7月1日施行，而依新法對於上開反覆實施犯罪
      模式之對應處置，除合於「接續犯」或「包括一罪」之情
      形外，則僅能依數罪併罰之規定個別處斷。依最高法院86
      年臺上字第3295號判例意旨，數行為於同時同地或密切接
      近之時地實施，侵害同一之法益，各行為之獨立性極為薄
      弱，依一般社會健全觀念，在時間差距上，難以強行分開
      ，在刑法評價上，以視為數個舉動之接續施行，合為包括
      之一行為予以評價，較為合理，方屬接續犯之範疇，足見
      「接續犯」之成立，係以時、空密接性為前提要件，即透
      過對於同一法益之同種類侵害行為繼續不間斷之實行，業
      已稀釋個別行為之獨立性，致使刑法評價時將之視為單一
      、整體之犯罪行為，以符合社會一般人對於行為概念之認
      知，並與行為人之犯罪目的相互結合；至於學理上「包括
      一罪」概念中，與施用毒品之犯罪型態較有關聯者，應屬
      「集合犯」之態樣，此即依一般社會通念，特定犯罪行為
      具有反覆實施之特性，立法者於制定刑罰法律之初，亦已
      認知該種行為類型之反覆性，而有意藉由法條中客觀構成
      要件之行為要素，涵括上開具有反覆實施特性之數個犯罪
      行為，仍僅接受一次刑法之評價為已足；然施用毒品犯罪
      ，或為零星偶一之施用，是自難認立法者於制定刑罰法律
      之初，已認知該種行為類型之反覆性，且有意藉由法條中
      客觀構成要件之行為要素，涵括上開具有反覆實施特性之
      數個犯罪行為，況海洛因屬中樞神經抑制劑，使用者固會
      對其產生生理及心理之依賴性，惟施用者是否因而對海洛
      因習慣成癮，仍應視施用者之施用劑量、施用頻率及個人
      耐藥性等因素而定。
（二）觀乎被告於本院審理中自承：其施用毒品之頻率未有一定
      ，大約1至2星期施用1次，2種毒品使用之頻率均雷同等語
      （見本院95年度訴字第1602號卷第49頁反面），被告施用
      海洛因、甲基安非他命是否均業已習慣成癮，尚有疑義，
      且卷內亦無相關資料足以佐證，尚難僅憑被告之自白遽為
      認定，是上開併辦意旨，本院實難憑採。又觀諸併案部分
      即被告95年10月13日中午12時許、10月13日為警採尿回溯
      72小時內某時分別施用海洛因、甲基安非他命之犯行，距
      起訴部分即95年6月21日下午3、4時，與95年6月19日至翌
      日某時之施用時點，已均逾近4 個月，該次施用海洛因、
      甲基安非他命犯行與經起訴論罪部分之犯行間，均係明顯
      可分而具有獨立性，核與前揭最高法院86年臺上字第3295
      號判例所稱「數行為於同時同地或密切接近之時地實施」
      之特性並不相符，亦難認合於「接續犯」之前提要件。
（三）檢察官移送併案審理部分之被告所為，既應依新法處斷，
      而該次施用海洛因與甲基安非他命之犯行亦應分別評價為
      獨立行為，是自當分別論以數罪而分論處罰，本院無從併
      予審究，此部分均應退由檢察官另行處理。
據上論斷，應依刑事訴訟法第273條之1第1項、第 299條第1項前
段，毒品危害防制條例第10條第1項、第2項，刑法第11條前段、
修正前第47條、第51條第5款，判決如主文。
本案經檢察官莊佳瑋到庭執行職務。
中    華    民    國    95    年    12    月    1     日
                  刑事第一庭    法  官  林秉暉
以上正本證明與原本無異。
如不服本判決，應於判決送達10日內，向本院提出上訴狀 (須附
繕本)。
中    華    民    國    95    年    12    月    1     日
                                書記官  梁高賓
毒品危害防制條例第10條
施用第一級毒品者，處6月以上5年以下有期徒刑。
施用第二級毒品者，處3年以下有期徒刑。


司法院資訊處製作；財團法人民間司法改革基金會備份。
